【裁判字號】    92,簡,50
【裁判日期】    920422
【裁判案由】    綜合所得稅
【裁判全文】
高雄高等行政法院簡易判決                            九十二年度簡字第五十號
    原  告  甲○○
    被  告  財政部台灣省南區國稅局
    代表人  乙○○  局長
右當事人間因綜合所得稅事件，原告不服財政部中華民國九十一年十二月九日台財訴
字第○九一○○一八七六四號訴願決定，提起行政訴訟。本院判決如左：
    主  文
原告之訴駁回。
訴訟費用由原告負擔。
    事實及理由
一、緣原告民國（下同）八十八年度綜合所得稅結算申報，漏報營利、執行業務、薪
    資及利息等所得合計新台幣（下同）八三九、七八二元，經被告岡山稽徵所查獲
    後，以原告違反行為時所得稅法第七十一條第一項規定，核定漏稅額五八、四四
    四元，即依同法第一百十條第一項規定裁處原告漏稅額四、五○四元○‧二倍及
    五三、九四○元○‧五倍罰鍰，合計二七、八○○元（計至百元止），原告不服
    ，申請復查，未獲變更；提起訴願，亦遭駁回；遂提起本件行政訴訟。
二、原告起訴主張略謂：因其不諳稅法，不知漏報所得會遭罰款處罰，其非故意逃漏
    稅捐，且於補繳漏稅款後，已無力再繳納罰鍰，請准予免罰等語，請求撤銷訴願
    決定及原處分（含復查決定）。被告則以：查原告漏報營利、執行業務、薪資及
    利息等所得合計八三九、七八二元，為原告所不爭，其違章行為縱非故意，要難
    謂無過失，參諸司法院釋字第二七五號解釋意旨，仍應予處罰等語置辯，並請求
    判決駁回原告之訴。
三、按「納稅義務人應於每年二月二十日起至三月底止，填具結算申報書，向該管稽
    徵機關，申報其上一年度內構成綜合所得總額‧‧‧之項目及數額，以及有關減
    免、扣除之事實，並應依其全年應納稅額減除‧‧‧扣繳稅額及可扣抵稅額，計
    算其應納之結算稅額，於申報前自行繳納。」「納稅義務人已依本法規定辦理結
    算申報，但對依本法規定應申報課稅之所得額有漏報或短報情事者，處以所漏稅
    額兩倍以下之罰鍰。」為行為時所得稅法第七十一條第一項前段及第一百十條第
    一項所明定。次按「人民違反法律上之義務而應受行政罰之行為，法律無特別規
    定時，雖不以出於故意為必要，仍須以過失為其責任條件。但應受行政罰之行為
    ，僅須違反禁止規定或作為義務，而不以發生損害或危險為其要件者，推定為有
    過失，於行為人不能舉證證明自己無過失時，即應受處罰。」亦經司法院釋字第
    二七五號解釋在案。
四、本件原告八十八年度綜合所得稅結算申報，漏報營利、執行業務、薪資及利息等
    所得合計八三九、七八二元，違反行為時所得稅法第七十一條第一項規定，經被
    告岡山稽徵所查獲，核定漏稅額五八、四四四元，依同法第一百十條第一項規定
    ，就所漏稅額，按有無填報扣免繳憑單分別裁處漏稅額四、五○四元○‧二倍及
    五三、九四○元○‧五倍罰鍰，合計二七、八○○元（計至百元止）等情，有原
    告八十八年度綜合所得稅結算申報書、被告八十八年度違章案件罰鍰繳款書、九
    十年度財綜所字第八五○九○一○○二四七號處分書及八十八年度綜合所得稅結
    算稅額繳款書等影本附於原處分卷可稽。經查，原告對其漏報八十八年度營利、
    執行業務、薪資及利息等所得合計八三九、七八二元之事實，既無所爭，雖主張
    其對稅法不熟，一時疏忽並非故意逃漏稅云云，惟依前揭司法院釋字第二七五號
    解釋意旨認為，應受行政罰之行為，僅須違反禁止規定或作為義務，而不以發生
    損害或危險為其要件者，推定為有過失，於行為人不能舉證證明自己無過失時，
    即應受處罰。申言之，所謂「僅須違反禁止規定或作為義務，而不以發生損害或
    危險為其要件者」，學理上稱之為「不服從犯」，亦即純正之違警犯，係指依法
    有作為義務或不作為義務者，一經違反，即構成行政罰之要件，由於此類不服從
    犯多屬情節輕微，是以解釋意旨將舉證責任從主管機關轉換為行為人負擔。觀之
    行為時所得稅法第七十一條第一項前段及第一百十條第一項規定，主觀上並未限
    於故意情形，當原告違反此禁止規定時，雖非出於故意，依上開說明，仍應受過
    失之推定，於原告不能舉證證明自己無過失之情形下，則應受處罰。本件原告負
    有前揭申報綜合所得稅之公法義務，既未依限申報總額，而有前揭漏報綜合所得
    稅之情形，縱非故意，參照前揭司法院釋字第二七五號解釋意旨，仍有未盡注意
    義務之過失，原告對此既無法舉證證明自己無過失，即應受處罰，尚難藉口因不
    知法律為由，主張免責。
五、綜上所述，原告主張既不足取，本件原告八十八年度綜合所得稅結算申報，漏報
    營利、執行業務、薪資及利息等所得合計八三九、七八二元，違反所得稅法第七
    十一條第一項規定，被告核定漏稅額五八、四四四元，依同法第一百十條第一項
    規定處漏稅額四、五○四元之○‧二倍及五三、九四○元之○‧五倍罰鍰，合計
    二七、八○○元（計至百元止），並無違誤，訴願決定予以維持，亦無不合。原
    告起訴意旨求為撤銷，為無理由，應予駁回。並不經言詞辯論為之。
六、據上論結，本件原告之訴為無理由，依行政訴訟法第二百三十三條第一項、第二
    百三十六條、第一百九十五條第一項後段、第九十八條第三項前段，判決如主文
    。
中      華      民      國    九十二    年      四      月    二十二    日
                              高雄高等行政法院第三庭
                                          法      官    江 幸 垠
右為正本係照原本作成。
如不服本判決，應於送達後二十日內，向本院提出上訴狀並表明上訴理由，如於本判
決宣示後送達前提起上訴者，應於判決送達後二十日內補提上訴理由書（須按他造當
事人人數附繕本）。
提起上訴應預繳送達用雙掛號郵票七份（每份三十四元）。
中      華      民      國    九十二    年      四      月    二十二    日
                                          法院書記官    李 建 霆
附註：
行政訴訟法第二百三十五條（第一項、第二項）：
對於適用簡易程序之裁判提起上訴或抗告，須經最高行政法院之許可。
前項許可，以訴訟事件所涉及之法律見解具有原則性者為限。


司法院資訊處製作；財團法人民間司法改革基金會備份。
